臺灣士林地方法院刑事判決　　　　　　 100年度交易字第17號
公　訴　人　臺灣士林地方法院檢察署檢察官
被　　　告　徐國興
選任辯護人　吳玲華律師
　　　　　　林士祺律師
上列被告因公共危險案件，經檢察官提起公訴（100 年度偵字第
3252號），本院判決如下：
    主  文
徐國興犯不能安全駕駛動力交通工具罪，處罰金新臺幣捌萬元，
如易服勞役，以新臺幣壹仟元折算壹日。
    事  實
一、徐國興於民國100 年2 月24日晚間8 時許，在臺北市○○區
    ○○路3 段（起訴書誤為康寧路2 段）某餐廳飲用威士忌酒
    ，已達不能安全駕駛動力交通工具之程度後，竟仍駕駛車牌
    號碼0229-QB 號自用小客車（下稱系爭汽車），搭載友人林
    少茹上路行駛，嗣於翌（25）日凌晨0 時37分許，行經臺北
    市內湖區○○○路○ 段東向西第一迴轉道前時，為臺北市政
    府警察局內湖分局員警執行酒測路檢勤務攔查，當場測試徐
    國興呼氣所含酒精濃度，高達每公升0.55毫克，始悉上情。
二、案經臺北市政府警察局內湖分局報告臺灣士林地方法院檢察
    署檢察官偵查起訴。
    理  由
壹、程序部分：
一、關於證人即執行本件酒測勤務員警王世安、張濰薪、黃世明
    、張智能於偵查中證述之證據能力：
    按被告以外之人於審判外之言詞或書面陳述，除法律有規定
    者外，不得作為證據；被告以外人於偵查中向檢察官所為之
    陳述，除顯有不可信之情況者外，得為證據，刑事訴訟法第
    159 條第1 項、第159 條之1 第2 項定有明文。又檢察官訊
    問證人、鑑定人等被告以外之人時，均能遵守法律規定而不
    致違法取供，並令具結，可信性極高，為兼顧理論與實務，
    刑事訴訟法第159 條之1 第2 項明定檢察官於偵查程序取得
    被告以外之人所為陳述，除顯有不可信之情況者外，均有證
    據能力，得為證據。故被告等當事人、代理人、辯護人、輔
    佐人若主張其顯有不可信之情形者，本乎當事人主導證據調
    查原則，自應負舉證責任，否則，被告以外之人向檢察官所
    為之陳述，毋庸另為證明，即得作為認定被告犯罪之證據。
    而所謂「顯有不可信」之情況，係指其不可信之情形，甚為
    顯著瞭然者，固非以絕對不須經過調查程序為條件，然須從
    卷證本身，綜合訊問時之外部情況，例如：是否踐行偵查中
    調查人證之法定程序，給予在場被告適當詰問證人之機會等
    情，為形式上之觀察或調查，即可發現，無待進一步為實質
    調查之情形而言。故應就偵查筆錄製作之原因、過程及其功
    能等加以觀察其信用性，據以判斷該傳聞證據是否有顯不可
    信之情況而例外具有「證據能力」，並非對其陳述內容之「
    證明力」如何加以論斷，二者不容混淆，且應由主張其為不
    可信積極存在之一方，就此欠缺可信性外部保障之情形負舉
    證責任（最高法院96年度臺上字第5684號、98年度臺上字第
    2904號、97年度臺上字第923 號判決參照）。辯護人辯稱：
    證人王世安、張濰薪、黃世明、張智能於偵查所為證述，屬
    審判外陳述，且員警未依酒醉駕車取締程序之規定全程錄音
    錄影，證詞顯不可信云云（本院卷22頁背面），惟查，上開
    證人於偵查中之證述均經依法具結（偵查卷第41至45頁、第
    48至50頁），證人王世安、張智能並於本院審判期日經傳訊
    為證，由檢察官、被告、辯護人交互詰問檢視其證詞；證人
    張濰薪、黃世明依其於偵查中受訊問時之外部狀況，從形式
    上觀察並非顯不可信，揆諸上開說明，渠等於偵查中之證述
    應具證據能力，且被告、辯護人未舉證證明上開證述有何欠
    缺可信性外部保障之情況（辯護人所指員警未全程錄音錄影
    係屬證據證明力範疇，詳後述），辯護人否認上開證述之證
    據能力，殊無足採。
二、關於卷附生理平衡檢測紀錄表、酒精濃度測試紙、刑法第18
    5 條之3 案件測試觀察紀錄表（偵查卷第15至17頁）之證據
    能力：
    次按公務員依其職務上所製作之紀錄文書、證明文書除顯有
    不可信之情況外，得為證據，刑事訴訟法第159 條之4 第1
    款定有明文，所稱「顯有不可信之情況」，係指不待進一步
    調查，就該文書為形式上觀察，即可發現其製作時之外部情
    況確不可信而言（最高法院98年度臺上字第5330號判決參照
    ），辯護人辯稱：卷附生理平衡檢測紀錄表、酒精濃度測試
    紙、刑法第185 條之3 案件測試觀察紀錄表，均屬針對個案
    調查之文書資料，非機械性文書，無證據能力云云。惟查，
    卷附生理平衡檢測紀錄表、刑法第185 條之3 案件測試觀察
    紀錄表證據係員警依「酒醉駕車取締程序」第三. (一).2之規
    定，於執行酒測路檢勤務時，基於職務就一定事實之記載所
    製作之文書（本院100 年度審交易字第194 號卷，下稱審易
    卷，第25頁），雖係被告以外之人於審判外之書面陳述，依
    刑事訴訟法第159 條第1 項之規定，固屬傳聞證據，惟性質
    上乃屬公務員職務上之紀錄文書，該等文書既係由公務員依
    職權所為，當然與其責任、信譽攸關，若有錯誤、虛偽，該
    公務員可能因此負擔刑事及行政責任，從而其正確性高，形
    式上並無顯不可信之情況，依刑事訴訟法第159 之4 第1 款
    規定，自得為證據（最高法院98年度臺上字第5814號判決、
    臺灣高等法院92年7 月刑事訴訟新制法律問題研討會提案第
    17號研討意見參照）。至酒精濃度測試紙，係員警使用呼氣
    酒精測試器進行酒測，該測試器依受測人呼氣中之酒精濃度
    列印出之酒測數值，係機械性列印之紀錄，非為供述證據，
    不屬傳聞證據，應有證據能力。
三、關於卷附錄影光碟（置於偵查卷末證物袋內）之證據能力：
    卷附錄影光碟係以電子科技設備運作所留存之影像紀錄，非
    屬供述證據，係員警依「酒醉駕車取締程序」第二. (五).2之
    規定，於本件酒測時所為之錄影，且錄影內容業經本院勘驗
    ，有本院勘驗筆錄可稽（本院卷第45、46頁），並無何違法
    情事，該錄影光碟應具證據能力，辯護人辯稱該錄影光碟係
    違反法定程序取得之衍生性證據云云，殊無足採。
貳、實體部分：
一、訊據被告矢口否認前開犯行，辯稱：當晚伊在位於康寧路3
    段116 巷之極品日式海鮮餐廳與友人聚餐並飲酒，聚餐結束
    後，伊從餐廳地下停車場將車開到巷口，隨即換由同行友人
    林少茹駕車，伊坐在副駕駛座，行駛至上開地點為警攔查，
    當時駕車之人係林少茹而非伊，伊無酒後駕車之行為云云。
    其辯護人則辯稱：被告並未在酒測路檢點前與林少茹交換駕
    駛，本件員警未全程照相、錄影，違反「酒醉駕車取締程序
    」之作業規定，不得單憑員警之證詞即認被告有酒後駕車、
    於路檢點前與林少茹交換駕駛之情形云云。
二、經查，系爭汽車於前開時間駕駛系爭汽車行經臺北市內湖區
    ○○○路6 段東向西第一迴轉道前，為於該處執行酒測路檢
    勤務之員警攔查，並對被告進行酒測，測得呼氣中酒精濃度
    達每公升0.55毫克之事實，為被告所不爭執，並有酒精濃度
    測試紙、生理平衡檢測表、刑法185 條之3 案件觀察紀錄表
    、呼氣酒精濃度測試確認單附卷可稽（偵查卷第15至18頁）
    ，而員警對被告進行上開呼氣酒精濃度測試使用之酒測分析
    器（084040）於99年10月7 日經檢定，有效期限至100 年10
    月31日，於99年12月20日經保養及查核，各項目均合於標準
    值，有呼氣酒精測試器檢定合格證書、呼氣式酒精測試器保
    養及查核測試報告在卷可參（本院卷第18、19頁），上開事
    實，堪可認定。
三、次查，證人即執行本件酒測勤務之員警王世安證稱：系爭汽
    車在東向西車道下坡處開始減速並走走停停，從伊左前方駛
    過，伊發現有異，就通知前方路檢點之員警準備攔停系爭汽
    車，嗣系爭汽車還未駛至路檢點，便在路檢點前方約20至30
    公尺處停下，伊從無線電聽到同事說系爭汽車停下後有交換
    駕駛之情形，伊過去查看，員警張智能也從路檢點到系爭汽
    車自行停下交換駕駛處，伊看到被告打開駕駛座側車門，下
    車後順時針方向繞過車頭，正準備要開副駕駛座側的門，就
    被張智能攔下，張智能指揮系爭汽車開到路檢點，伊到達路
    檢點後，聞到被告身上有酒味等語（偵查卷第41頁、本院卷
    第38頁背面、第39頁正、背面、第40頁正、背面、第41頁正
    面），證人即當時共同執行勤務之員警張智能證述：伊當時
    站在路檢點警車旁，看到系爭汽車從高速公路下來往南京東
    路6 段方向，走走停停，到路檢點前約20公尺處停車，伊過
    去攔檢，看到被告從駕駛座下車，沿著車頭方向從車前走到
    副駕駛座側，準備開副駕駛座側的車門，伊制止被告不要開
    車門，被告坦承有喝酒，當時伊站在被告車頭前方，從擋風
    玻璃看到副駕駛座是林少茹，伊走到副駕駛座側的車門旁，
    林少茹從副駕駛座跨坐到駕駛座上，伊來不及制止林少茹，
    伊詢問林少茹有無駕照，林少茹說其有汽車駕照，由林少茹
    把車開到路檢點，對被告實施酒測等語（偵查卷第48頁、本
    院卷第42頁背面、第44頁正、背面），證人即當天同時在路
    檢點值勤之員警張濰薪、黃世明亦證稱：被告自己打開駕駛
    座車門，下車後順時針繞過車前，走到副駕駛座，正準備要
    開門，就被張智能攔下來等語（偵查卷第41頁），證人王世
    安、張智能、張濰薪、黃世明上開證述關於系爭汽車在警方
    路檢點前停下，被告從駕駛座側車門下車，打算從副駕駛座
    上車之情節相互吻合，並有現場圖在卷可稽（本院卷第17頁
    ），而依被告提出之現場照片，員警於設置酒測路檢點之道
    路寬廣，路旁設有路燈，證人王世安復證稱當時有路燈照明
    ，視線清楚等語（本院卷第39頁正面），衡情證人王世安等
    人不致誤認，堪認渠等前開證述屬實，應可採信。又上開現
    場圖標示系爭汽車未到達路檢點前自行停車、且被告下車擬
    與林少茹交換座位之地點距離路檢點為50公尺，係指該地點
    至停放在路檢點之警車車頭之距離，距離警車車尾則約20公
    尺至30公尺（警車以車尾在東、車頭向西方向停放於路檢點
    ，如本院卷第17頁現場圖右方所示），經證人王世安證述明
    確（本院卷第40頁背面），足見證人王世安於執勤報告記載
    「該車持續走走停停至路檢點前方約20公尺左右停下」並無
    不一致之處（該執勤報告經辯護人否認證據能力，本院並未
    採為證據）。
四、證人林少茹雖證稱：員警攔檢系爭汽車時，開車的人是伊，
    伊要將車開回被告信義路住處，被告並未從駕駛座下車，繞
    過車頭走到副駕駛座，被告一直坐在副駕駛座云云（偵查卷
    第26、27頁），然系爭汽車在路檢點前方停下後，被告從駕
    駛座側之車門下車，繞過車頭走到副駕駛座，原本坐在副駕
    駛座上之證人林少茹尚在副駕駛座跨坐到駕駛座，擬與被告
    交換駕駛等情，經證人王世安、張智能、張濰薪、黃世明4
    人目睹並證述綦詳，業如前述；抑且，員警張智能發現被告
    交換駕駛之情事後，指揮已換坐到駕駛座之證人林少茹將系
    爭汽車往前開到路檢點後，員警對被告實施酒測，依「酒醉
    駕車取締程序」第二. (五).2之規定全程錄影，該錄影內容經
    本院當庭勘驗，員警稱「我們看到你開過來在那邊換駕駛」
    ，被告回稱「你也幫我忙，我也換駕駛了，我尊重，我有喝
    酒」，員警繼則稱「你如果尊重，你就一開始給她開就好了
    ，何必這樣呢」，被告答稱「她從美國回來，開車技術就不
    好，你懂嗎，命比較重要」，員警稱「她如果不敢開，你為
    什麼不搭計程車」，被告答稱「我本來遠遠就有看到」等語
    ，有本院勘驗筆錄可稽（本院卷第45頁正、背面、第46頁正
    面），被告於與員警上開對話內容，提及林少茹從美國回來
    開車技術不好等語，經核證人林少茹於99年2 月16日甫自美
    返台，有其出入境紀錄可徵（本院卷第8 頁），證人林少茹
    復證稱其路不熟，系爭汽車比較大，開的不順等語（偵查卷
    第27頁），可徵被告同意由證人林少茹駕駛系爭汽車之可能
    性不高；況被告對於員警稱「她如果不敢開」等語時，並未
    反對，於上開對話，亦未稱從離開餐廳巷口開始就由證人林
    少茹駕車，反而稱「我也換駕駛了」等語，益證系爭汽車原
    由被告駕駛，被告發現前方有員警酒測路檢，竟起意於距離
    路檢點前方20至30公尺處停車，下車與原坐於副駕駛座之證
    人林少茹換座位，製造系爭汽車由證人林少茹駕駛之假象，
    此自被告辯稱其從地下停車場駕車至康寧路巷口，到康寧路
    巷口再停下來讓證人林少茹開云云（本院卷第49頁正面），
    若被告因飲酒而由證人林少茹開車，則證人林少茹應係自地
    下停車場即駕駛系爭汽車離開餐廳，何須多此一舉先由被告
    從地下停車場開至康寧路巷口，再換由林少茹開車？是證人
    林少茹上開證述顯係迴護被告之詞，殊無足採。至被告辯稱
    若其於路檢點換座位、意圖逃避攔查，應在距離路檢點更遠
    的地方就換，何致於在路檢點前方20至30公尺才換云云，惟
    系爭汽車在路檢點前方約90至100 公尺處持續走走停停，直
    到路檢點前20至30公尺處停車，路檢點設有警示燈光，經證
    人王世安證述明確（本院卷第40頁背面、第41頁正面），而
    被告當晚駕車經由高速公路從南京東路出口匝道，駛至南京
    東路6 段，有被告供述可稽（本院卷第50頁正面），可徵被
    告下高速公路時，從遠處看到路檢點之警示燈光，可能預知
    前方有員警執行酒測路檢，因此出現走走停停之狀態，直至
    路檢點前20至30公尺處，被告終於決意要與證人林少茹換位
    置，規避被告本身酒後駕車之刑責，被告前開辯解顯無足取
    。從而，被告於前揭時地酒後駕車之事實，應可認定。
五、辯護人另辯稱員警違法未全程照相、錄影，不得逕認被告交
    換駕駛云云，無非以其提出之「酒醉駕車取締程序」為據。
    經查，證人王世安證稱：系爭汽車出現走走停停之情形時，
    伊有準備要錄影，但系爭汽車經過伊站立位置前，未完全停
    下，伊就沒錄等語（本院卷第41頁背面），證人張智能證稱
    ：被告到達路檢點要實施酒測才須錄影，系爭汽車在路檢點
    前方自行停下，伊過去查看時並未攜帶錄影設備，故未錄影
    等語（本院卷第43頁背面、第44頁背面），依證人王世安、
    張智能之證述，員警對於被告在路檢點前停車、換座位、意
    圖卸責之情形，並未錄影存證，被告執詞員警有錄影云云，
    應係員警依「酒醉駕車取締程序」第二. (五).2之規定，因被
    告酒精濃度過量違規所為之全程錄影，而「酒醉駕車取締程
    序」並無隻字片語提及關於被告於路檢點前自行停車、交換
    駕駛之行為必須錄影，辯護人辯稱員警違法採證云云，顯非
    有據，自非得因員警未就被告交換駕駛情節錄影存證，逕否
    定員警所為前開證述而解免被告罪責。
六、按當人飲酒後，若以呼氣酒精濃度測試器測得之呼氣濃度達
    到每公升0.25毫克時，輕度協調功能降低；達到每公升0.5
    毫克時，反應較慢、感覺減低，將影響駕駛；達到每公升0.
    75毫克時，思考與個性行為均會改變；達到每公升1.0 毫克
    時，步態不穩、噁心嘔吐、精神混惑不清晰；達到每公升1.
    5 毫克時，說話不清楚、感覺喪失，視力模糊；達到每公升
    2.0 毫克時，體溫與血糖均降低，肌肉控制差，甚至導致癲
    癇發作；達到每公升3.5 毫克時，則已神智不清，反射減低
    ，甚至呼吸抑制，有行政院國軍退除役官兵輔導委員會臺北
    榮民總醫院88年8 月5 日（88）北總內字第26868 號函可按
    。查本件被告於前揭時地經警攔檢進行酒測結果，其呼氣中
    酒精濃度已高達每公升0.55毫克，依上開說明，足認被告當
    時實已達到不能安全駕駛之程度；被告為警查獲，接受「雙
    腳併攏，兩手貼緊大腿，將一腳向前抬高離地15公分，並停
    止不動30秒」及「閉雙眼，30秒內朗誦阿拉伯數字，由1001
    到1030」等2 項檢測，檢測結果均不合格，並其夜間駕駛未
    依規定使用燈光且駕駛行為明顯異常、對員警指揮及交通號
    誌無反應或遲鈍，駕駛判斷力顯然欠佳、車輛行徑偏離常軌
    ，時而加速時而突停，顯然無法正常操控，有生理平衡檢測
    紀錄表、刑法第185 條之3 案件測試觀察紀錄表在卷可稽（
    偵查卷第15、17頁），足見被告之身體平衡感、協調功能及
    認知功能均已相當程度地受到酒精影響，堪認其因飲酒已致
    反應較慢、感覺減低，而影響其駕駛行為，其不能安全駕駛
    動力交通工具無疑。
七、綜上述，被告及辯護人所辯，均無足採。本件被告犯行，事
    證明確，堪以認定，應依法論科。至被告聲請至現場勘驗、
    要求員警提出錄影帶云云，然員警已提出酒測之全程錄影並
    經本院勘驗，且上開犯罪事證已臻明確，本院認被告前開聲
    請調查證據並無必要，併此敘明。
八、核被告所為，係犯刑法第185 條之3 之不能安全駕駛動力交
    通工具罪。爰審酌被告飲酒後呼氣酒精濃度高達每公升0.55
    毫克，無法安全駕駛，卻仍駕駛系爭汽車，雖案發當日未有
    任何肇事結果，但被告酒後駕車之行為，顯已對一般往來之
    人車均生高度危險，危害程度非輕，被告顯然漠視自己及他
    人生命、身體、健康、財產安全，且犯後否認犯行，及其生
    活狀況、智識程度等一切情狀，量處如主文所示之刑，並諭
    知易服勞役之折算標準。
據上論斷，應依刑事訴訟法第299 條第1 項前段，刑法第185 條
之3 、第42條第3 項前段，刑法施行法第1 條之1 第1 項、第2
項但書，判決如主文。
本案經檢察官薛嘉珩到庭執行職務。
中    華    民    國   100    年    8     月    26    日
                  刑事第七庭法  官  陳美彤
以上正本證明與原本無異。
如不服本判決應於收受送達後10日內向本院提出上訴書狀，並應
敘述具體理由。其未敘述上訴理由者，應於上訴期間屆滿後20日
內向本院補提理由書( 均須按他造當事人之人數附繕本) 「切勿
逕送上級法院」。
                            書記官  吳旻玲
中    華    民    國   100    年    8     月    29    日
附錄本判決論罪法條全文
刑法第185條之3
服用毒品、麻醉藥品、酒類或其他相類之物，不能安全駕駛動力
交通工具而駕駛者，處1 年以下有期徒刑、拘役或3 萬元以下罰
金。